臺灣士林地方法院刑事判決　　　　　　　 94年度易字第276號
公　訴　人　臺灣士林地方法院檢察署檢察官
被　　　告　甲○○
上列被告因傷害案件，經檢察官提起公訴（94年度偵字第1722號）
，本院判決如下：
    主  文
甲○○傷害人之身體，處拘役伍拾日，如易科罰金以參佰元折算
壹日。
雨傘壹支沒收。
    事  實
一、甲○○於民國93年6 月24日20時許，在臺北市北投區關渡宮
    停車場內，因細故與在該處飲酒之乙○○發生衝突，甲○○
    以右手抓住乙○○左手臂上方不放，乙○○還以右手出拳毆
    打甲○○的左下巴一拳，使甲○○掉落一顆牙齒，甲○○鬆
    手後，心有不甘，乃走至約四、五公尺遠，在其所駕駛之計
    程車內，拿出所有一支雨傘折返，以雨傘揮打乙○○身體，
    乙○○則以右手撥擋，在揮打中，傘骨刺穿乙○○之右手掌
    ，致乙○○受有右手第五指壓碎傷併肌腱斷裂之傷害。
二、案經乙○○訴由臺北市政府警察局北投分局報請臺灣士林地
    方法院檢察署檢察官偵查起訴。
    理  由
一、訊據被告固供承有持雨傘揮打告訴人乙○○，致乙○○手掌
    因傘骨刺穿而受傷之事實，惟辯稱：因乙○○先出拳毆打伊
    下巴，使伊掉落一顆牙齒，還說「再來、再來」，伊才會去
    計程車上拿出雨傘自衛云云。然查：
  (一)被告於上開時地至其所駕駛之計程車內拿出雨傘，並揮打告
    訴人身體，致告訴人受有右手第五指壓碎傷併肌腱斷裂之傷
    害之事實，業據被告於審理時供認不諱，核與告訴人於94年
    2 月22日偵查中指訴（見偵卷第28至29頁）及於94年6 月9
    日審理時證述情節相符（見當日審判筆錄），且有馬偕紀念
    醫院出具之乙種診斷證明書在卷可憑（見偵卷第17頁）。
  (二)證人丙○○即目擊證人於94年8 月4 日審理時證稱：當天晚
    上約八、九時許，伊與告訴人、洪姓男子三人在關渡停車場
    內喝酒，被告當天也有喝酒，走過來，用右手抓住告訴人之
    手臂上方，告訴人請被告將手放開，但被告不願意，告訴人
    就打被告臉部一拳，然後被告就拿雨傘揮打告訴人，告訴人
    用手撥擋，被告所持之雨傘傘骨刺穿告訴人之手掌，被告有
    無被打掉牙齒，伊沒有注意看，但伊有看到傘體從告訴人手
    掌刺穿過等語（見當日審判筆錄），足見證人之證詞，核與
    上開被告之供述及告訴人之指述情節相符，益證被告確有持
    雨傘揮打告訴人而傘骨刺穿告訴人右手掌，致告訴人受有右
    手第五指壓碎傷併肌腱斷裂之傷害之事實。
  (三)按正當防衛必須對於現在之不法之侵害始得為之，侵害已過
    去，即無正當防衛可言。至彼此互毆，又必一方初無傷人之
    行為，固排除對方不法之侵害而加以還擊，始得以正當防衛
    論。故侵害已過去後之報復行為，與無從分別何方為不法侵
    害之互毆行為，均不得主張防衛權（最高法院30年上字第10
    40號判例參照）。本件被告因遭告訴人毆打一拳後，才走至
    四、五公尺遠之計程車上拿出雨傘等情，業據被告供明在卷
    （見94年8 月4 日審判筆錄），核與告訴人於審理時證述伊
    打被告一拳後，被告走至約五、六公尺遠之車內取出雨傘向
    其揮打等情大致吻合（見94年6 月9 日審判筆錄），足見被
    告於被毆打後，始走至四、五公尺遠之計程車內拿出雨傘揮
    打告訴人，顯係告訴人毆打一拳之侵害已過去後之報復行為
    ，要無正當防衛可言，況告訴人毆打被告一拳，係排除被告
    抓住其手臂上方不放之侵害加以反擊，被告先行不法之侵害
    ，自不得主張正當防衛。是被告辯稱：伊是基於防衛，才會
    拿雨傘揮打告訴人云云，自難採為有利於被告之認定。
  (四)公訴人於94年8 月4 日審理時改稱：被告持雨傘不慎誤傷告
    訴人，並無傷害之故意，且被告持雨傘傷害告訴人係因告訴
    人先毆打被告臉部一拳所致，應屬正當防衛，本件告訴人之
    嚴重傷勢係因酒後所發生不幸之事件，與被告無關，請求本
    院判處被告無罪云云，然查：被告因告訴人毆打其臉部一拳
    ，始從車上取出雨傘揮打告訴人身體，要屬報復行為，其顯
    有傷害之故意甚明。又被告之傷害行為核與正當防衛要件不
    該當，已如前述。至被告於案發時有飲酒，但被告尚能走至
    車內取出雨傘揮打告訴人，且被告可以站穩，已據證人丙○
    ○於94年8 月4 日證述明確在卷，足見被告當時應有酒意，
    惟未達酒醉狀態，其知覺理會現實判斷能力仍未較一般人減
    弱，被告顯無精神耗弱或心神喪失之情形。是公訴人之上開
    無罪之論據，尚非可採，併此敘明。
  (五)綜上所述，被告所辯，顯係卸責之詞，不足採信。本件事證
    明確，被告傷害犯行堪以認定。
二、核被告所為，係犯刑法第277 條第1 項之傷害罪。爰審酌被
    告素行尚佳（見卷附臺灣高等法院被告前案紀錄表）、犯罪
    動機、手段，告訴人受傷程度，被告犯罪後尚未與告訴人達
    成民事和解等一切情狀，量處拘役五十日，並諭知易科罰金
    之折算標準。另被告供犯罪所用之雨傘一支，為其所有，業
    據其供明，雖未扣案，但不能證明已滅失，應依刑法第38條
    第1 項第2 款之規定宣告沒收。
據上論斷，應依刑事訴訟法第299 條第1 項前段，刑法第277 條
第1 項、第41條第1 項前段、第38條第1 項第2 款，罰金罰鍰提
高標準條例第1 條前段、第2 條，判決如主文。
本案經檢察官呂永魁到庭執行職務。
中　　華　　民　　國　　94　　年　　8 　　月　　18　　日
                  刑事第四庭審判長法  官  林  秀  鳳
                                  法  官  許  碧  惠
                                  法  官  周  明  鴻
以上正本證明與原本無異。
如不服本判決，應於判決送達後10日內，向本院提出上訴狀。
                                  書記官  楊  哲  偉
中　　華　　民　　國　　94　　年　　8 　　月　　19　　日
論罪法條：
刑法第277 條第1 項
傷害人之身體或健康者，處三年以下有期徒刑、拘役或一千元以
下罰金。
